臺灣高等法院刑事判決　　　　　　　100年度上易字第1077號
上　訴　人　臺灣臺北地方法院檢察署檢察官
被　　　告　黃韋誠
上列上訴人因被告侵占遺失物案件，不服臺灣臺北地方法院九十
九年度易字第三一八四號，中華民國一百年四月二十日第一審判
決（起訴案號：臺灣臺北地方法院檢察署九十九年度偵字第一四
五一三號），提起上訴，本院判決如下：
    主  文
上訴駁回。
    理  由
一、按依刑事訴訟法第三百五十條、第三百六十一條、第三百六
    十二條、第三百六十七條規定，不服地方法院之第一審判決
    而上訴者，須提出上訴書狀，並應敘述具體理由，為上訴必
    備之程式；其所提出之書狀未敘述上訴理由，或僅曾以言詞
    陳述上訴理由者，均應於上訴期間屆滿後二十日內補提理由
    書於第一審法院。第一審法院經形式審查，認逾期未補提上
    訴理由者，應定期間先命補正；逾期未補正者，為上訴不合
    法律上之程式，應以裁定駁回。倘已提出上訴理由，但所提
    非屬具體理由者，則由第二審法院以上訴不合法律上之程式
    ，判決駁回。而所謂具體理由，必係依據卷內既有訴訟資料
    或提出新事證，指摘或表明第一審判決有何採證認事、用法
    或量刑等足以影響判決本旨之不當或違法，而構成應予撤銷
    之具體事由，始克當之（例如：依憑證據法則具體指出所採
    證據何以不具證據能力，或依憑卷證資料，明確指出所為證
    據證明力之判斷如何違背經驗、論理法則）；倘僅泛言原判
    決認定事實錯誤、違背法令、量刑失之過重或輕縱，而未依
    上揭意旨指出具體事由，或形式上雖已指出具體事由，然該
    事由縱使屬實，亦不足以認為原判決有何不當或違法者（例
    如：對不具有調查必要性之證據，法院未依聲請調查亦未說
    明理由，或援用證據不當，但除去該證據仍應為同一事實之
    認定），皆難謂係具體理由，俾與第二審上訴制度旨在請求
    第二審法院撤銷、變更第一審不當或違法之判決，以實現個
    案救濟之立法目的相契合，並節制濫行上訴（詳最高法院九
    十七年度台上字第八九二號、九十七年度台上字第一四０二
    號、九十八年度台上字第二一三三號、九十八年度台上字第
    二一五八號、九十八年度台上字第二一八九號、九十八年度
    台上字第二二０四號等判決意旨參照）。又原審法院對上訴
    書狀有無記載理由，為形式上之審查，認有欠缺，且未據上
    訴人自行補正者，固應定期間先命補正。然上訴理由是否具
    體，依民國九十六年七月四日刑事訴訟法第三百六十一條修
    正理由三之說明，屬第二審法院審查範圍，不在命補正之列
    。
二、本件檢察官起訴認被告黃韋誠於民國九十九年四月三日凌晨
    拾獲告訴人陳勤仁所有之手機，無非係以被告黃韋誠所申辦
    之門號0000000000號ＳＩＭ卡，曾經於告訴人陳
    勤仁九十九年四月三日遺失後插入前揭手機為其主要論據。
    惟查被告黃韋誠雖於九十八年十月二十七日申辦前揭門號0
    000000000號ＳＩＭ卡，然被告黃韋誠係住於新北
    市○○區○○路三段一一三巷三號四樓，於九十九年三月二
    十八日前，上開門號0000000000號通聯紀錄基地
    臺均係出現於新北市三重區、新北市蘆洲區、新北市五股區
    、新北市泰山區等處，甚至多次出現在距離被告黃韋誠戶籍
    地址新北市○○區○○路三段一一三巷三號四樓甚近之新北
    市○○區○○路三段七十九、八十一號七樓樓頂基地臺，及
    被告黃韋誠工作地點即其父工廠新北市蘆洲區○○○路二九
    九之四號附近之新北市蘆洲區○○○路二三八號八樓基地臺
    ，惟自九十九年三月二十九日起，上開門號0000000
    000號之通聯紀錄基地臺位置則改出現於臺北市○○區○
    ○路一巷八號九樓，甚至出現在苗栗縣、彰化縣、新竹縣、
    雲林縣等處，惟未曾再出現於被告黃韋誠上開鄰近其戶籍地
    及工作地點之基地，且與被告黃韋誠前揭出沒位置截然不同
    ，則被告黃韋誠自九十九年三月二十九日起是否仍繼續使用
    上開門號0000000000號ＳＩＭ卡，即非無疑，又
    經原審傳喚九十九年三月二十九日以後與門號000000
    0000號ＳＩＭ卡使用者通聯之證人林政儀、曹敬誠、潘
    坤寶到庭均證稱不記得係與何人通聯，但均證稱不認識被告
    黃韋誠，足證被告黃韋誠自九十九年三月二十九日起應未使
    用申辦之門號0000000000號ＳＩＭ卡，自無從執
    告訴人陳勤仁九十九年四月三日後遺失手機，曾由門號00
    00000000號ＳＩＭ卡插入使用，即推定被告黃韋誠
    拾獲告訴人陳勤仁之手機，此外，復查無其他積極證據足資
    證明被告有上開公訴意旨所指之侵占遺失物犯行，爰就此部
    分為被告無罪之諭知。
三、檢察官不服原審判決，自行提起上訴略稱：（一）門號00
    00000000號ＳＩＭ卡係被告黃韋誠所申請，而前述
    門號0000000000號ＳＩＭ卡之通聯紀錄自九十九
    年三月二十九日起，其基地臺位置即出現於臺北市○○區○
    ○路一巷八號九樓，於告訴人陳勤仁之手機遺失後之九十九
    年四月三日、九日、十四日、二十五日及九十九年六月十二
    日亦再出現基地臺位置於臺北市○○區○○路一巷八號九樓
    ；（二）門號0000000000號通聯紀錄於九十九年
    四月三日、五日、六日及九十九年六月八日至九十九年六月
    十八日曾插入告訴人陳勤仁所遺失之手機內使用；（三）而
    門號0000000000號通聯紀錄曾於九十九年四月六
    日、六月八日及六月十四日與曹敬誠之子曹大祥所申辦之門
    號0000000000號行動電話聯繫過，而曹敬誠係住
    於臺北市○○區○○路一巷四之一號，則為何被告黃韋誠所
    申辦之門號0000000000號通聯紀錄於九十九年三
    月二十九日起後，即出現在臺北市○○區○○路一巷八號九
    樓，且上開日期係在告訴人陳勤仁九十九年四月三日遺失手
    機之前，原審未予調查，且未交待理由，自難認為原審判決
    妥適，請撤銷原判決，請為適法之判決云云。
四、本院查：
（一）門號0000000000號ＳＩＭ卡係被告黃韋誠所申
      辦，且九十九年三月二十八日前，上開門號000000
      0000號通聯紀錄基地臺均係出現於新北市三重區、新
      北市蘆洲區、新北市五股區、新北市泰山區等處，甚至多
      次出現在距離被告黃韋誠戶籍地址新北市○○區○○路三
      段一一三巷三號四樓甚近之新北市○○區○○路三段七十
      九、八十一號七樓樓頂基地臺，及被告黃韋誠工作地點即
      其父工廠新北市蘆洲區○○○路二九九之四號附近之新北
      市蘆洲區○○○路二三八號八樓基地臺，足認九十九年三
      月二十八日前，前述門號0000000000號ＳＩＭ
      卡應係被告黃韋誠所使用，此為原審判決於理由中載之甚
      明（詳判決書第三頁），然自九十九年三月二十九日起，
      門號0000000000號通聯紀錄，其基地臺位置即
      出現於臺北市○○區○○路一巷八號九樓，甚至出現在苗
      栗縣、彰化縣、新竹縣、雲林縣等處，惟未曾再出現於被
      告黃韋誠上開鄰近其戶籍地及工作地點之基地，且與被告
      黃韋誠前揭出沒位置截然不同，無從證明被告黃韋誠於九
      十九年三月二十九日後即有再使用門號00000000
      00號ＳＩＭ卡，縱前述門號0000000000號Ｓ
      ＩＭ卡曾於九十九年四月三日、五日、六日及九十九年六
      月八日至九十九年六月十八日曾插入告訴人陳勤仁所遺失
      之手機內使用，然九十九年三月二十九日後即非被告黃韋
      誠所使用，自難證明係被告黃韋誠將門號0000000
      000號ＳＩＭ卡插入告訴人陳勤仁手機使用，是檢察官
      此點上訴顯無理由。
（二）又檢察官以告訴人陳勤仁之手機遺失後之九十九年四月三
      日、九日、十四日、二十五日及九十九年六月十二日門號
      0000000000號通聯紀錄亦再出現基地臺位置於
      臺北市○○區○○路一巷八號九樓，惟此與先前被告黃韋
      誠所使用時，基地臺位置係出現於新北市三重區、新北市
      蘆洲區、新北市五股區、新北市泰山區等處，甚至多次出
      現在距離被告黃韋誠戶籍地址新北市○○區○○路三段一
      一三巷三號四樓甚近之新北市○○區○○路三段七十九、
      八十一號七樓樓頂基地臺，及被告黃韋誠工作地點即其父
      工廠新北市蘆洲區○○○路二九九之四號附近之新北市蘆
      洲區○○○路二三八號八樓基地臺不同，益徵九十九年三
      月二十九日後上開門號0000000000號ＳＩＭ卡
      應非被告黃韋誠所使用，故檢察官此點上訴亦無理由。
（三）又原審已依檢察官此點請求傳喚證人曹敬誠，此有檢察官
      一００年度蒞字第一二九四號補充理由書在卷可稽，而依
      曹敬誠所述其居住於臺北市○○區○○路一巷四之一號，
      門號0000000000號行動電話雖係其子所申請，
      且曾與門號0000000000號ＳＩＭ卡通聯，另亦
      曾使用潘坤寶所申請之門號0000000000號ＳＩ
      Ｍ卡，與門號0000000000號ＳＩＭ卡通聯，但
      並不認識被告黃韋誠，此據證人曹敬誠於原審審理時結證
      在卷，並為原審於判決書中詳載（詳原審判決書第四頁）
      ，此僅能證明九十九年三月二十九日使用門號00000
      00000號ＳＩＭ卡者，有與證人曹敬誠所使用潘坤寶
      所申請之門號0000000000號、曹敬誠之子所申
      請之門號0000000000號行動電話通聯，無從證
      明九十九年三月二十九日後，門號0000000000
      號ＳＩＭ卡尚係被告黃韋誠所使用。
    綜上所述，原審就上開公訴意旨所指被告黃韋誠侵占遺失物
    之犯罪事實，諭知被告黃韋誠無罪，已詳敘認定之理由，從
    形式上觀察並無任何憑空推論之情事，所為論斷，亦與經驗
    法則、論理法則，均屬無違。
五、本院經核原審就上開檢察官起訴意旨所指被告黃韋誠侵占遺
    失物諭知無罪，已詳為敘明理由在案，核無認事用法之違誤
    或不當情事，從形式上觀察，原判決並無認定事實錯誤或適
    用法律違背法令之情形。檢察官上訴意旨猶引據原判決已明
    確說明之事項，再事爭辯，均非依據卷內資料具體指摘原審
    有何認事用法之違誤。依上開說明，本件檢察官上訴顯無具
    體理由而不合法定程式，應予駁回，並不經言詞辯論為之。
據上論斷，依刑事訴訟法第三百六十七條前段、第三百七十二條
，判決如主文。
中    華    民    國   100    年    5     月    17    日
                  刑事第十八庭審判長法  官  吳鴻章
                                    法  官  林銓正
                                    法  官  曾淑華
以上正本證明與原本無異。
不得上訴。
                                    書記官  王增華
中    華    民    國   100    年    5     月    18    日